臺灣臺南地方法院刑事判決
111年度交簡上字第168號
上  訴  人  臺灣臺南地方檢察署檢察官
被      告  何清龍



上列上訴人因被告公共危險案件，不服本院中華民國111年5月10
日111年度交簡字第1717號第一審簡易判決（聲請簡易判決處刑
書案號：111年度偵字第9293號），提起上訴，本院管轄之第二
審合議庭判決如下：
    主  文
上訴駁回。                                              
    事實及理由
一、本案審判範圍：參諸修正刑事訴訟法第348條第3項規定立法
    理由，宣告刑、數罪併罰所定之應執行刑、沒收，倘若符合
    該條項的規定，已得不隨同其犯罪事實，而單獨成為上訴之
    標的，且於上訴人明示僅就刑度上訴時，第二審法院即不再
    就原審法院所認定之犯罪事實為審查，而應以原審法院所認
    定之犯罪事實，作為論認原審宣告刑、執行刑及沒收妥適與
    否的判斷基礎。本案檢察官上訴書已載明係針對原審漏論累
    犯而未加重其刑部分提起上訴，公訴檢察官於本院亦陳明此
    節，依前述說明，本院僅就原審判決量刑妥適與否進行審理
    ，至於量刑以外部分，則非本院審查範圍，先予指明。
二、本案犯罪事實、所犯法條及罪名，均引用本院第一審刑事簡
    易判決（含聲請簡易判決處刑書）之記載（如附件）。
三、檢察官上訴意旨略以：
　㈠司法機關依被告前案實際執行、入出矯正機關、法院裁判等
    ，所製作彙整之臺灣高等法院被告前案紀錄表、刑案資料查
    註紀錄表、矯正簡表、裁判書類等，除顯有不可信之情況外
    ，均屬公務員職務上製作之紀錄文書、證明文書，依刑事訴
    訟法第159條之4第1款規定，得作為證據。
　㈡本案檢察官聲請簡易判決處刑，主張被告構成累犯並應加重
    其刑，已具體指出證明之方法，有卷附刑案資料查註紀錄表
    在卷可佐，且為被告於警詢及偵查中所不否認，而堪認被告
    前確曾因公共危險案件受有期徒刑之刑併執行完畢，而具備
    5年內故意再犯本案有期徒刑以上之罪之情形，因合於刑法
    累犯之法定要件；復參酌被告前業因相同罪質之公共危險案
    件接受刑事處分並判決確定，仍再犯本件犯行，亦足認其對
    於刑罰之反應能力確屬薄弱，揆諸司法院釋字第775號解釋
    及最高法院110年度台上大字第5660號刑事大法庭裁定意旨
    ，被告應有刑法第47條第1項之適用，並宜與被告依累犯之
    規定審酌認科。
　㈢原判決援引最高法院刑事大法庭民國111年4月27日110年度台
    上大字第5660號裁定理由，未論以被告累犯及加重其刑，僅
    將被告前案紀錄等列入刑法第57條之量刑審酌事由，雖非無
    見。但民事大法庭、刑事大法庭之裁定，對提案庭提交之案
    件有拘束力，法院組織法第51條之10固定有明文；惟該條所
    稱之「拘束力」，係指提案庭就提交案件，應以大法庭裁定
    所表示之法律見解為基礎，為本案終局裁判。但大法庭裁定
    內之旁論並無拘束提案庭之拘束力，最高法院辦理大法庭案
    件應行注意事項第48點亦定有明文。是原審援引上揭最高法
    院刑事大法庭裁定理由之旁論，而為判決依據，恐稍嫌速斷
    。
四、上訴駁回之理由：　
　㈠最高法院為民事訴訟、刑事訴訟之終審機關，所為裁判有確
    保法律適用一致，及促進法律續造之作用，如民事庭、刑事
    庭各庭就相同事實之法律問題見解歧異，將影響裁判之安定
    性及可預測性，使下級審及人民無所適從；另就具有原則重
    要性之法律問題，縱使尚未出現見解歧異之裁判，亦應賦予
    最高法院於涉及該問題之首件裁判作成前有統一見解之機會
    ，以發揮法律續造之功能，故應於審判權之作用內，建立適
    當裁判機制，是法院組織法第51條之1明文規定最高法院大
    法庭之組織依據。大法庭就提案之法律爭議作成之裁定，依
    法院組織法第51條之10規定，對提案庭提交之案件有拘束力
    ，提案庭應以大法庭所採之法律見解為基礎，進行該案之終
    局裁判，而成為最高法院之「先前裁判」，各審判庭對於受
    理之案件，除非擬對於採取大法庭裁定見解之先前裁判表示
    不同之法律見解，再次開啟徵詢、向大法庭提案等程序，否
    則應採取與先前裁判相同之見解，此項機制確保了最高法院
    各庭之間（橫向）法律見解之一致性，透過審級制度，下級
    審法院對於該項統一之法律見解，亦應遵循，由此達成縱向
    法律見解之統一。大法庭制度即以此構建縱向及橫向的拘束
    效力，達成統一法律見解的目的。查最高法院110年度台上
    大字第5660號裁定係最高法院提案庭依法院組織法第51條之
    2第1項、第51條之3之規定作成，並依據最高法院110年度臺
    上大字第5660號裁定之法律見解作出最高法院110年度台上
    字第5660號刑事判決之確定終局裁判，已成為最高法院之「
    先前裁判」，下級審法院對於最高法院該項統一之法律見解
    ，自應遵循。
　㈡查被告前因公共危險案件，經本院以110年度交簡字第690號
    判決判處有期徒刑2月確定，於110年9月1日易科罰金執行完
    畢，有臺灣高等法院被告前案紀錄表、刑案資料查註紀錄表
    、檢察官於本院第二審審理時所提本院依110年度交簡字第6
    90號刑事簡易判決書在卷可稽，被告於執行完畢後5年內故
    意再犯本案有期徒刑以上之罪，固可認定。惟被告構成累犯
    之事實及應加重其刑之事項，均應由檢察官主張並具體指出
    證明之方法後，經法院踐行調查、辯論程序，方得做為論以
    累犯及是否加重其刑之裁判基礎。倘檢察官未主張或具體指
    出證明方法時，可認檢察官並不認為被告構成累犯或有加重
    其刑予以延長矯正其惡性此一特別預防之必要，是法院不予
    調查，而未論以累犯或依累犯規定加重其刑，即無違法可言
    。又基於累犯資料本可在刑法第57條第5款「犯罪行為人之
    品行」中予以負面評價，自仍得就被告構成累犯之前科資料
    ，列為刑法第57條第5款之審酌事項而予評價，此際，依重
    複評價禁止之精神，自無檢察官事後以該業經列為量刑審酌
    之事由應改論以累犯並加重其刑為由，指摘原判決違法或不
    當（最高法院110年度台上字第5660號判決意旨參照）。查
    聲請簡易判決處刑書雖敘明「何清龍前因酒後駕車之公共危
    險案件，經臺灣臺南地方法院以110年度交簡字第690號判決
    判處有期徒刑2月確定，於110年9月1日易科罰金執行完畢。
    」、「被告受有如犯罪事實欄所載有期徒刑之宣告，有刑案
    資料查註紀錄表在卷可佐，為5年以內故意再犯本件有期徒
    刑以上之罪而為累犯，請依刑法第47條第1項之規定加重其
    刑」等語，雖尚可認檢察官就前階段被告構成累犯之事實業
    已主張並具體指出證明方法，然檢察官就後階段被告依累犯
    規定「加重其刑」之事項，於聲請簡易判決處刑書，均未為
    主張並具體指出證明方法供原審法院調查、辯論，嗣於上訴
    書始補稱「被告前業因相同罪質之公共危險案件接受刑事處
    分並判決確定，仍再犯本件犯行，足認其對於刑罰之反應力
    薄弱，揆諸司法院釋字第775號解釋依最高法院110年度台上
    大字第5660號刑事大法庭裁定意旨，被告應有刑法第47條第
    1項規定酌予加重其刑」等語，惟原判決於論罪科刑之理由
    已說明將被告之前科紀錄列入刑法第57條第5款犯罪行為人
    之品行之審酌事項，既已將被告構成累犯之前科、素行列為
    量刑之審酌事由而予充分評價，依重複評價禁止之精神，自
    無許檢察官事後循上訴程序，以該業經列為量刑審酌之事由
    應改論以累犯並加重其刑為由，指摘原判決未依累犯規定加
    重其刑違法或不當。原審判決就量刑部分，依刑法第57條第
    5款規定，將被告公共危險前科，列為量刑審酌事項，審酌
    被告飲酒後吐氣酒精濃度達每公升0.49毫克，無照騎乘重型
    機車上路，本案為二犯不能安全駕駛犯行，造成公共危險程
    度不輕；及被告犯後坦承犯行，態度良好，兼衡其品行、高
    職畢業之智識程度及家庭經濟況狀勉持等一切情狀，量處被
    告有期徒刑4月，並諭知易科罰金之折算標準。已就被告可
    能構成累犯之前科資料列為量刑審酌事由，對被告所應負擔
    之罪責予以充分評價，依前開裁定意旨，自無容檢察官事後
    循上訴程序指摘原判決違法或不當，從而，檢察官以上揭理
    由提起上訴，為無理由，應予駁回。
五、按於第二審程序中，被告經合法傳喚，無正當之理由不到庭
    者，得不待其陳述，逕行判決，刑事訴訟法第371條定有明
    文。又對於簡易判決有不服而上訴於管轄之第二審地方法院
    合議庭者，得準用上開規定，同法第455條之1第3項亦有明
    文規定。本件被告何清龍經本院合法傳喚後，無正當理由未
    到庭，茲有本院送達回證、刑事報到單及被告之戶籍謄本、
    在監在押全國紀錄表等附卷可稽，依前開規定，爰不待其陳
    述逕為一造辯論判決。
據上論斷，應依刑事訴訟法第455條之1第1項、第3項、第368條
、第371 條、第373條，判決如主文。
本案經檢察官鄭聆苓聲請簡易判決處刑、提起上訴，檢察官白覲
毓到庭執行職務。
中　　華　　民　　國　　111 　年　　11　　月　　30　　日
                刑事第十二庭    審判長法  官  卓穎毓
                                      法  官  李俊彬
                                      法  官  莊玉熙
以上正本證明與原本無異。
不得上訴。
　　　　　　　　　　　　　　　　　　　書記官  陳昱潔
中　　華　　民　　國　　111 　年　　12　　月　　2 　　日
附件：
臺灣臺南地方法院刑事簡易判決
111年度交簡字第1717號
聲　請　人　臺灣臺南地方檢察署檢察官
被　　　告　何清龍　男　(民國00年0月0日生)
　　　　　　　　　　身分證統一編號：Z000000000號
　　　　　　　　　　住○○市○區○○路00巷00弄00號
　　　　　　　　　　居臺南市○區○○路00巷000號

上列被告因公共危險案件，經檢察官聲請以簡易判決處刑（111
年度偵字第9293號），本院判決如下：
    主  文
何清龍犯駕駛動力交通工具而吐氣所含酒精濃度達每公升零點二
五毫克以上之罪，處有期徒刑肆月，如易科罰金，以新臺幣壹仟
元折算壹日。
    事實及理由
一、本件犯罪事實及證據，均引用檢察官聲請簡易判決處刑書（
    如附件，以下簡稱聲請書）之記載。
二、核被告何清龍所為，係犯刑法第185條之3第1項第1款之吐氣
    所含酒精濃度達每公升0.25毫克以上而駕駛動力交通工具罪
    。至被告固有聲請書所記載之公共危險前科，但檢察官就被
    告構成累犯之事實及應加重其刑事項，並未具體指出證明之
    方法，參照最高法院刑事大法庭110年度台上大字第5660號
    裁定意旨，僅將被告之前科紀錄列入刑法第57條第5款「犯
    罪行為人之品行」之量刑審酌事由，爰不依累犯規定加重其
    刑，附此敘明。
三、本院審酌被告明知酒精成分對人之意識能力具有不良影響，
    酒後駕車對一般往來之公眾及駕駛人本身皆具有高度之危險
    性，卻於飲酒後吐氣酒精濃度達每公升0.49毫克之狀態下，
    仍無照騎乘重型機車上路，且其本件是第2次犯下不能安全
    駕駛罪行，明顯置大眾行車之安全於不顧，所造成公共危險
    程度實在不輕；惟念及被告犯後坦認犯行，態度良好，暨兼
    衡其品行、高職畢業之智識程度及勉持之家庭經濟狀況等一
    切情狀，量處如主文所示之刑，並諭知易科罰金之折算標準
    ，以資懲儆。
四、依刑事訴訟法第449條第1項前段、第454條第2項，刑法第18
    5條之3第1項第1款、第41條第1項前段，刑法施行法第1條之
    1第1項，逕以簡易判決處刑如主文。
五、如不服本件判決，得自收受送達之日起20日內，向本院提起
    上訴狀（須附繕本），上訴於本院管轄之第二審地方法院合
    議庭。
中　　華　　民　　國　　111 　年　　5 　　月　　10　　日
　　　　　　　　　刑事第七庭    法　官　郭千黛
以上正本證明與原本無異。
  　　　　　　　　　　　　　　　書記官　黃瓊蘭
中　　華　　民　　國　　111 　年　　5 　　月　　12　　日
附錄本件論罪科刑法條全文：
刑法第185條之3第1項
駕駛動力交通工具而有下列情形之一者，處3年以下有期徒刑，
得併科30萬元以下罰金：
一、吐氣所含酒精濃度達每公升零點二五毫克或血液中酒精濃度
    達百分之零點零五以上。
二、有前款以外之其他情事足認服用酒類或其他相類之物，致不
    能安全駕駛。
三、服用毒品、麻醉藥品或其他相類之物，致不能安全駕駛。
（附件）
臺灣臺南地方檢察署檢察官聲請簡易判決處刑書　
                                     111年度偵字第9293號
　　被　　　告　何清龍　男　47歲（民國00年0月0日生）
　　　　　　　　　　　　住○○市○區○○路00巷00弄00號
　　　　　　　　　　　　居臺南市○區○○路00巷000號
　　　　　　　　　　　　國民身分證統一編號：Z000000000號
上列被告因公共危險案件，業經偵查終結，認為宜以簡易判決處
刑，茲將犯罪事實及證據並所犯法條分敘如下：　
  　　  　犯罪事實
一、何清龍前因酒後駕車之公共危險案件，經臺灣臺南地方法院
    以110年度交簡字第690號判決判處有期徒刑2月確定，於民
    國110年9月1日易科罰金而執行完畢。其於111年4月6日凌晨
    1時50分許起至2時20分許止，在臺南市中西區建安街某酒吧
    處飲用啤酒後，明知飲酒後已達不得駕駛動力交通工具之程
    度，仍於同日凌晨2時20分許至2時30分許間某時許，自該處
    騎乘車牌號碼000－000號普通重型機車上路。嗣於同日凌晨2
    時30分許，行經臺南市中西區建安街與海安路口處，因左轉
    時左前方向燈未亮而為警於臺南市○○區○○路0段0號前攔檢盤
    查，並於同日凌晨2時32分，當場測得其吐氣所含酒精濃度
    達每公升0.49毫克，因而查獲。
二、案經臺南市政府警察局第二分局報告偵辦。
　　　　  證據並所犯法條
一、上揭犯罪事實，業據被告何清龍於警詢及偵查中坦承不諱，
    復有臺南市政府警察局當事人酒精測定紀錄表、臺南市政府
    警察局舉發違反道路交通管理事件通知單影本、財團法人台
    灣商品檢測驗證中心呼氣酒精測試器檢定合格證書影本各1
    份、酒測現場照片3張在卷可佐，足認被告之任意性自白與
    事實相符，其犯嫌應堪認定。
二、核被告所為，係犯刑法第185條之3第1項第1款不能安全駕駛
    罪嫌。另被告受有如犯罪事實欄所載有期徒刑之宣告，有刑
    案資料查註紀錄表1份在卷可佐，為五年內故意再犯有期徒
    刑以上之罪而為累犯，請依刑法第47條第1項之規定加重其
    刑。
三、依刑事訴訟法第451條第1項聲請逕以簡易判決處刑。
    此  致
臺灣臺南地方法院
中　　華　　民　　國 　 111　　年　 4  　月　　18   　日
                              檢察官   鄭聆苓
本件正本證明與原本無異
中　　華　　民　　國　  111　　年　　4　　月 　24 　　日
                              書記官   曾敏娟